【裁判字號】    85,台非,209
【裁判日期】    850808
【裁判案由】    妨害投票
【裁判全文】
最高法院刑事判決                                八十五年度台非字第二○九號
    上 訴 人  最高法院檢察署檢察總長
    被    告  甲○○
右上訴人因被告妨害投票案件，對於台灣高等法院中華民國八十四年二月二十八日第
二審確定判決（八十三年度上訴字第六九四六號，起訴案號：台灣新竹地方法院檢察
署八十三年度偵字第一一五○、一一五一號），認為違法，提起非常上訴，本院判決
如左：
    主  文
原判決關於甲○○訴訟程序違背法令部分撤銷。
    理  由
非常上訴意旨稱：「按行為後法律有變更者，適用裁判時之法律，但裁判前之法律有
利於行為人者，適用最有利於行為人之法律，刑法第二條第一項定有明文。本件被告
甲○○對於有投票權之人交付賄賂，而約其投票權為一定之行使，原判決因依刑法第
一百四十四條論處被告罪刑，固非無據。惟查公職人員選舉罷免法第九十條之一，於
八十三年七月二十三日增訂公布，同年月廿五日生效，原審於八十四年二月二十八日
為判決時，自應以該法為裁判時之法律，並與行為時之刑法比較其輕重，而適用較輕
之刑法處斷時，自應引用刑法第二條第一項但書之規定，並應於理由內加以說明，而
後適用刑法之規定，方可有所依據，乃原判決漏未引用該條項但書，逕依刑法第一百
四十四條及相關法條論科，其適用法律，顯有未當，案經確定，爰依刑事訴訟法第四
百四十一條、第四百四十三條提起非常上訴，以資糾正。」等語。
本院按刑法第二條第一項規定行為後法律有變更者，適用裁判時法律，但裁判前之法
律，有利於行為人者，適用最有利於行為人之法律。本件原判決認定被告甲○○對於
有投票權之人交付賄賂，而約其投票權為一定之行使，係犯刑法第一百四十四條之罪
。惟原審於民國八十四年二月二十八日判決時，公職人員選舉罷免法第九十條之一，
業已於八十三年七月二十三日增訂公布，同年月二十五日生效。雖被告甲○○實施犯
罪時，係在該法修正以前，然行為後法律既有變更，自應引用刑法第二條第一項但書
之規定，就裁判時之法律與行為時之法律比較其輕重後，適用較輕之刑法第一百四十
四條規定處斷，並於理由內加以說明，方始適法。詎原審未察，未引用刑法第二條第
一項但書予以明白論述，不無違誤。非常上訴意旨，執以指摘，洵有理由。案經確定
，惟此部分判決不載理由係屬訴訟程序之違法，應由本院將原判決關於甲○○訴訟程
序違背法令部分撤銷，以資糾正。
據上論結，應依刑事訴訟法第四百四十七條第一項第二款，判決如主文。
中      華      民      國    八十五    年      八      月      八      日
                              最高法院刑事第九庭
                                  審判長法官  謝  家  鶴
                                        法官  羅  一  宇
                                        法官  吳  昭  瑩
                                        法官  陳  世  淙
                                        法官  陳  炳  煌
      右正本證明與原本無異
                                              書  記  官
中      華      民      國    八十五    年      八      月     十四     日


司法院資訊處製作；財團法人民間司法改革基金會備份。
